臺灣臺北地方法院刑事判決　　　　　　　　　　　　九十三年度易緝字第一五七號
　　公　訴　人　臺灣臺北地方法院檢察署檢察官
　　被　　　告　丁○○
　　選任辯護人　蔡岳龍律師
右列被告因證券交易法案件，經臺灣臺北地方法院檢察署檢察官提起公訴（九十年度
偵字第一三七六九號），本院依通常程序審理，因被告於準備程序進行中就被訴事實
為有罪之陳述，且所犯非死刑、無期徒刑、最輕本刑為三年以上有期徒刑之罪或高等
法院管轄第一審案件，經告知簡式審判程序之旨，並聽取檢察官及被告等意見後，經
本院合議庭裁定由受命法官獨任進行簡式審判程序，本院判決如左：
    主      文
丁○○共同法人之負責人，違反非證券商不得經營證券業務之規定，處有期徒刑陸月
，如易科罰金，以參佰元折算壹日。
    事      實
一、丁○○與吳金燕為夫妻關係，於民國八十七年十一月十九日設立揚順投資顧問股
    份有限公司（下稱揚順公司），公司地址位於台北市○○○路○段十一之一號十
    三樓，由丁○○擔任總裁、吳金燕擔任董事長，均為揚順公司負責人，丁○○與
    吳金燕均明知AmeriCom USA公司股票屬外國公司股票（依證券交易法第六條第一
    項規定屬經財政部核定之有價證券），揚順公司亦未經目的事業中央主管機關即
    財政部證券暨期貨管理委員會（下稱證期會）之許可及發給許可執照，核准經營
    有價證券買賣之居間業務（依證券交易法第十六條第三款規定係屬證券經紀商之
    特許業務），竟基於犯意聯絡與行為分擔，共同自揚順公司設立登記後之八十七
    年十一月間起，以揚順公司代銷AmeriCom USA公司股票為由，印製各項宣傳資料
    ，吸引非特定人洽詢，對非特定人宣傳、介紹，而經揚順公司居中介紹買賣
    AmeriCom USA公司股票，其買賣方式為AmeriCom USA公司人員來台在揚順公司上
    址與投資人簽訂訂購協議書，如無AmeriCom USA公司人員在場，則投資人先在台
    灣簽署訂購協議書，交揚順公司將訂購協議書寄至美國AmeriCom USA公司簽署，
    投資人需將買賣款項匯至AmeriCom USA公司在美國開立之銀行帳戶，由揚順公司
    整理匯款資料傳真給美國AmeriCom USA公司確認，AmeriCom USA公司收到價款後
    ，將製作完成之股票透過揚順公司交付予投資人，揚順公司並與AmeriCom USA
    公司約定，揚順公司每居間買賣AmeriCom USA公司股票，AmeriCom USA公司即給
    付該筆股票有價證券買賣價金百分之十予揚順公司作為報酬，丁○○與吳金燕共
    同負責經營之揚順公司未經主管機關證期會許可及發給許可執照，非證券商擅自
    經營有價證券買賣之居間業務。嗣經法務部調查局台北市調查處於九十年五月十
    一日持搜索票至揚順公司上址搜索，並扣得如附表所示之物而查悉上情。
二、案經法務部調查局台北市調查處移送台灣台北地方法院檢察署檢察官偵查後起訴
    ，由本院依通常程序審理，經檢察官陳述起訴事實（僅起訴被告違反證券交易法
    部分），因丁○○於準備程序進行中就被訴事實為有罪之陳述，且其所犯非死刑
    、無期徒刑、最輕本刑為三年以上有期徒刑之罪或高等法院管轄第一審案件，經
    告知簡式審判程序之旨，並聽取檢察官及丁○○之意見後，經本院合議庭裁定由
    受命法官獨任進行簡式審判程序。
    理      由
一、訊據被告丁○○對前開犯罪事實坦承不諱，並有證人丙○○（見台灣台北地方法
    院檢察署九十年度聲字第四七五號卷第四、五頁，本院九十二年易字第一０九號
    卷第二百九十四頁至第三百零二頁）、甲○○（見同本院易字卷第三百零三頁至
    第三百零七頁）、乙○○（見同聲字卷第六頁）及陳百瑞（見台灣台北地方法院
    檢察署九十年度偵字第一三七六九號卷第八頁，同本院易字卷第三百五十六頁至
    三百六十頁、第三百六十五頁、第三百六十八頁至第三百七十頁、第三百七十三
    頁）之證詞可稽，且有揚順公司所印製之宣傳資料（見同聲字卷第八頁至第十一
    頁）、匯款單（見同聲字卷第十三頁、第十四頁）、Ameri ComUSA公司與投資人
    間往來文件（見同聲字卷第十五頁至第二十六頁）、認股協議書暨聲明書（見同
    偵卷第十一頁至第十三頁）、揚順公司公司基本資料查詢（見同偵卷第二十一頁
    ）、財團法人金融聯合徵信中心查詢資料（見同偵卷第四十一頁）附卷可稽，復
    有扣案如附表編號一、三、八、九、十所示之文書、證物可資佐證。
二、查，AmeriCom USA公司股票，係屬外國公司之股票，而外國股票屬證券交易法第
    六條第一項所規定經財政部核定之有價證券，凡在我國境內募集、發行、買賣或
    從事投資服務，均應受我國證券管理法令之規範，有卷附財政部七十六年九月十
    八日台財證（二）字第六八０五號函、八十一年二月一日台財證（二）第五０七
    七八號函可參（見同本院易字卷第四百三十三頁、第四百三十四頁），而有價證
    券買賣之居間業務，依證券交易法第十五條第三款、第十六條第三款規定，屬證
    券經紀商之特許業務，依證券交易法第四十四條第一項規定，應經證期會之許可
    及發給許可執照始得營業，如有違反應依同法第一百七十五條、第一百七十九條
    規定處罰。揚順公司未經證期會許可及發給許可執照，即擅自以代銷AmeriCom
    USA公司股票為由，印製宣傳資料，吸引非特定人洽詢，對非特定人宣傳、介紹
    ，居間買賣AmeriCom USA公司股票，並獲取股票買賣價金百分之十之報酬，被告
    與吳金燕為揚順公司之總裁、董事長，均為揚順公司之負責人，事證明確，被告
    犯行洵堪認定，應依法論科。
三、被告行為後，證券交易法第一百七十五條業於八十九年七月十九日修正公布，自
    九十年一月十五日施行，與被告行為時之證券交易法第一百七十五條相較之結果
    ，修正後之證券交易法第一百七十五條法定刑中關於罰金刑部分，除由銀元變更
    為新台幣外，並提高為或科或併科新臺幣一百八十萬元以下罰金，其餘刑度則無
    變更，是修正前證券交易法第一百七十五條規定，顯較有利於被告，依刑法第二
    條第一項但書規定，自應適用最有利於被告之修正前證券交易法第一百七十五條
    規定。又AmeriCom USA公司係與揚順公司訂定合約，被告為揚順公司總裁、吳金
    燕為董事長，共同經營揚順公司，則揚順公司違反證券交易法第四十四條第一項
    之非證券商不得經營證券業務規定，依同法第一百七十九條規定：「法人違反本
  　法之規定者，依本章各條之規定處罰其為行為之負責人」，既係處罰「為行為」
    之負責人，自非代罰之性質（最高法院九十年度台上字第七八八四號判決意旨參
    照），自應依修正前證券交易法第一百七十五條、第一百七十九條處罰其為行為
    之負責人，又被告之妻吳金燕為揚順公司董事長，自為該法應受處罰之負責人。
    被告與吳金燕間，就前開揚順公司未經許可繼續經營證券業務之犯行，有犯意聯
    絡及行為分擔，且吳金燕為揚順公司董事長，依刑法第三十一條第一項規定，被
    告與吳金燕為共同正犯。爰審酌被告犯罪之動機、目的、手段、所生損害、所得
    利益，擾亂證券交易市場秩序情況，被告為實際負責人，其犯罪情節較同案另名
    被告吳金燕為重，而吳金燕已經本院九十二年易字第一０九號刑事判決，判處有
    期徒刑五月，如易科罰金以三百元折算一日確定，及被告犯後態度良好等一切情
    狀，量處如主文所示之刑，以資懲儆。又被告行為後，刑法第四十一條已於九十
    年一月四日修正，同年月十日經總統公布，修正後之刑法第四十一條規定：「犯
    最重本刑為五年以下有期徒刑以下之刑之罪，而受六個月以下有期徒刑或拘役之
    宣告，因身體、教育、職業、家庭之關係或其他正當事由，執行顯有困難者，得
    以一元以上三元以下折算一日，易科罰金。但確因不執行所宣告之刑，難收矯正
    之效，或難以維持法秩序者，不在此限。」「併合處罰之數罪，均有前項情形，
    其應執行之刑逾六月者，亦同」；該規定與修正前刑法第四十一條規定：「犯最
    重本刑為三年以下有期徒刑以下之刑之罪，而受六個月以下有期徒刑或拘役之宣
    告，因身體、教育、職業或家庭之關係，執行顯有困難者，得以一元以上三元以
    下折算一日，易科罰金。」比較，修正後之規定將可諭知易科罰金之罪由犯最重
    本刑為三年以下有期徒刑以下之刑之罪擴大至犯最重本刑為五年以下有期徒刑以
    下之刑之罪，依刑法第二條第一項前段之規定，應適用修正後之規定，諭知易科
    罰金之折算標準。扣案之如附表所示之物，屬揚順公司所有，非為被告所有之物
    ，不宣告沒收，併此敘明。
據上論斷，應依刑事訴訟法第二百七十三條之一、第二百九十九條第一項前段，修正
前證券交易法第一百七十五條、第一百七十九條，刑法第十一條前段、第二條第一項
、第二十八條、第三十一條第一項、第四十一條第一項前段，罰金罰鍰提高標準條例
第二條，判決如主文。
本案經檢察官詹喬偉到庭執行職務
中      華      民      國      九十三      年  　十一   　月　  十六　 日
                                 臺灣臺北地方法院刑事第十一庭
                                          　　法　官  陳正昇
右正本證明與原本無異。
如不服本判決，應於判決送達後十日內，向本院提出上訴狀。
      　　　                                  書記官  陳豪達
中      華      民      國      九十三      年    十一     月  　十七 　日
附錄本案論罪科刑法條全文：
證券交易法第四十四條：
證券商須經主管機關之許可及發給許可證照，方得營業；非證券商不得經營證券業務
。
證券商分支機構之設立，應經主管機關許可。
外國證券商在中華民國境內設立分支機構，應經主管機關許可及發給許可證照。證券
商設置標準及管理規則，由主管機關定之。
修正前證券交易法第一百七十五條：
違反第十八條第一項、第二十二條、第四十三條第一項、第四十三條之一第二項、第
四十四條第一項至第三項、第六十條第一項、第六十二條第一項、第九十三條、第九
十六條至第九十八條、第一百十六條、第一百二十條、第一百五十七條之一第一項或
第一百六十條之規定者，處二年以下有期徒刑、拘役或科或併科十五萬元以下罰金。
證券交易法第一百七十九條：
法人違反本法之規定者，依本章各條之規定處罰其為行為之負責人。
附表：
┌──┬────────────────────────────────┐
│編號│扣押物名稱 （依法務部調查局台北市調查處扣押物封條記載）         │
├──┼────────────────────────────────┤
│一  │揚順投顧業務宣傳資料                                            │
├──┼────────────────────────────────┤
│二  │揚順投顧委託匯款資料                                            │
├──┼────────────────────────────────┤
│三  │Telespace認購股東名冊                                           │
├──┼────────────────────────────────┤
│四  │揚順投顧宣傳資料                                                │
├──┼────────────────────────────────┤
│五  │匯款指示資料                                                    │
├──┼────────────────────────────────┤
│六  │揚順投顧近年投資案例資料                                        │
├──┼────────────────────────────────┤
│七  │怡申科技購股匯款指示資料                                        │
├──┼────────────────────────────────┤
│八  │揚順投顧與AmeriCom公司往來資料                                  │
├──┼────────────────────────────────┤
│九  │揚順投顧與AmeriCom往來Invoice資料（一）                         │
├──┼────────────────────────────────┤
│十  │揚順投顧與AmeriCom往來Invoice資料（二）                         │
├──┼────────────────────────────────┤
│十一│揚順投顧匯入匯出交易憑單                                        │
├──┼────────────────────────────────┤
│十二│揚順投顧吳金燕向客戶催繳款項資料                                │
├──┼────────────────────────────────┤
│十三│Telespace公司備忘錄資料                                         │
├──┼────────────────────────────────┤
│十四│Telespace公司資料                             　　　　　　　　　│
└──┴────────────────────────────────┘
